【裁判字號】    98,財管,73
【裁判日期】    980925
【裁判案由】    選任遺產管理人
【裁判全文】
臺灣臺南地方法院民事裁定              98年度財管字第73號
聲  請  人  臺南縣仁德鄉農會
                      號
法定代理人  甲○○
上列聲請人聲請對被繼承人丁○選任遺產管理人事件，本院裁定
如下：
    主  文
選任財政部國有財產局臺灣南區辦事處臺南分處為被繼承人丁○
(男，民國二十九年二月二十生，身分證統一編號：Ｚ000000000
號，生前最後住所：臺南縣仁德鄉○○村○○鄰○○路三百八十
三巷三號)之遺產管理人。
聲請程序費用新台幣壹仟元由被繼承人丁○之遺產負擔。
    理  由
一、按繼承人均拋棄其繼承權者，準用關於無人承認繼承之規定
    ，民法第1176條第6項定有明文。又繼承開始時，繼承人之
    有無不明，而不能依民法第1177條選定遺產管理人時，得由
    利害關係人聲請法院選任之，民法第1178條第2項亦定有明
    文。
二、本件聲請意旨略以：
    (一)緣聲請人與債務人丁○之間給付借款事件聲請強制執行
        ，經執行拍賣流標撤回，債務人丁○迄今分文未償；經
        鈞院南院慶執明字第6014號核發債權憑證。
    (二)查債務人丁○於民國93年1月2日死亡，依民法第1147條
        規定，繼承業已開始，而「繼承開始時，繼承人有無不
        明者，由親屬會議選定遺產管理人」，民法第1177條定
        有明文，今被繼承人丁○之繼承人均已拋棄繼承，為此
        狀請鈞院選定遺產管理人。
三、經查：聲請人主張之前開事實，業據提出被繼承人除戶謄本
    1件、繼承人戶籍謄本各1件、本院98年4月7日南院龍家戊93
    繼字第104號准予備查通知函影本1件、繼承系統表1份、本
    院南院慶字92執明字第6014號債權憑證影本1件，且經本院
    依職權調取本院93年度繼字第104號拋棄繼承事件卷宗及88
    年度執字第12261號、92年度執字第6014號執行卷宗核閱綦
    詳，是聲請人之主張堪信為真實。又查被繼承人丁○死亡後
    ，其法定繼承人皆已依法拋棄繼承權經本院准予備查，且未
    準用民法第1177條之規定選定遺產管理人，而被繼承人丁○
    為聲請人之債務人，故聲請人以利害關係人之身分聲請選任
    被繼承人丁○之遺產管理人，核與上開規定並無不合，應予
    准許。
四、按公示催告期限屆滿，無繼承人承認繼承時，其遺產於清償
    債權，並交付遺贈物後，如有剩餘，歸屬國庫；又按非公用
    國有財產以財政部國有財產局為管理機關，民法第1185條、
    國有財產法第12條分別定有明文。查本件被繼承人丁○之法
    定繼承人皆已依法拋棄繼承權經本院准予備查，復未準用民
    法第1177條之規定選定遺產管理人，且經本院函詢被繼承人
    丁○之長子戊○○、次子辛○○、三子庚○○、長女丙○○
    、次女癸○○、大弟壬○○、大妹乙○、二妹己○渠等有無
    擔任被繼承人丁○之遺產管理人之意願，迄今均未回覆本院
    ，足徵被繼承人丁○之原繼承人對被繼承人丁○遺產之處置
    已漠不關心；又查被繼承人丁○之遺產，倘無人承認繼承時
    ，將於清償債權，交付遺贈物後，歸屬國庫，為使被繼承人
    丁○遺產之處置順利進行，本院認選任財政部國有財產局臺
    灣南區辦事處臺南分處為被繼承人丁○之遺產管理人為適當
    。
五、依非訟事件法第157條、第24條第1項，裁定如主文。
中    華    民    國    98    年    9     月    25    日
                  家事法庭      司法事務官  林可婷
以上正本係照原本作成
如對本裁定抗告須於裁定送達後10日內向本院提出抗告狀
中    華    民    國    98    年    9     月    25    日
                                書記官  謝麗首


司法院資訊處製作；財團法人民間司法改革基金會備份。
